【裁判字號】    95,上訴,540
【裁判日期】    950412
【裁判案由】    違反槍砲彈藥刀械管制條例
【裁判全文】
臺灣高等法院臺中分院刑事判決         95年度上訴字第540號
上  訴  人
即  被  告  甲○○
                    （
指定辯護人  本院公設辯護人  丙○○
上列上訴人因違反槍砲彈藥刀械管制條例案件，不服臺灣臺中地
方法院94年度訴字第3952號，中華民國95年1月26日第一審判決
（起訴案號：臺灣臺中地方法院檢察署94年度偵字第18035號）
，提起上訴，本院判決如下：
    主  文
原判決撤銷。
甲○○未經許可，持有手槍，累犯，處有期徒刑年肆月，併科
罰金新臺幣拾伍萬元，罰金如易服勞役，以新臺幣玖佰元即銀元
佰元折算壹日。
仿美國SMITH&WESSON廠口徑0.357吋制式轉輪手槍製造之仿造槍
壹支（槍枝管制編號0000000000號）、制式子彈拾
壹顆、改造子彈貳顆，均沒收。
    事  實
一、甲○○前於民國八十七年間因違反懲治盜匪條例及竊盜案件
    ，經臺灣臺中地方法院以八十六年度少訴字第九八號分別判
    處有期徒刑六年、四月，定應執行刑有期徒刑六年二月，經
    提起上訴後，於八十七年四月九日撤回上訴而確定，嗣入監
    服刑後，於八十九年七月二十六日假釋付保護管束，於九十
    二年九月二十四日假釋期滿未經撤銷假釋，其未執行之刑以
    已執行論，猶不知悔改，於民國九十四年十一月一日下午某
    時，因真實姓名年籍均不詳而綽號「阿貓」之成年男子，積
    欠其借款新臺幣（下同）八千五百元左右，竟在其位於臺中
    市○區○○街十八巷十六之二號住處附近，基於非法持有具
    殺傷力手槍、子彈之犯意，收受綽號「阿貓」男子所交付之
    具殺傷力，性能與制式手槍相當之仿美國SMITH&WESSON廠口
    徑0.357吋制式轉輪手槍製造之仿造槍一支（槍枝管制編號
    0000000000號）、制式子彈三十六顆、改造子彈
    三顆，以作為其債權之擔保，而未經取可，非法持有上開具
    殺傷力之手槍一支、制式子彈三十六顆、改造子彈三顆。嗣
    於九十四年十一月二日凌晨二時三十分許，甲○○攜帶上開
    手槍一支、制式子彈十一顆，騎乘車牌號碼EDE-060號機車
    ，行經臺中市○區○○路一六七號前，因違規於行進間使用
    行動電話，遭警攔檢盤查時，當場扣得上開仿造手槍一支（
    槍枝管制編號0000000000號）、制式子彈十一顆
    ，並得甲○○之同意，於同日凌晨四時三十分許，帶同警方
    至其上址住處，扣得具有殺傷力之制式子彈二十五顆、改造
    子彈三顆及不具殺傷力之制式子彈彈殼一顆。
二、案經臺中市警察局移送臺灣臺中地方法院檢察署檢察官偵查
    起訴。
    理  由
一、訊據上訴人即被告甲○○固坦承其於上開時、地持有扣案之
    手槍、子彈等情不諱，惟辯稱：扣案之手槍是仿製的，不是
    制式手槍云云。然查，扣案之手槍、子彈，經內政部警政署
    刑事警察局以性能檢驗法、試射法、比對顯微鏡比對法鑑定
    結果，認送鑑轉輪手槍一支（槍枝管制編號000000
    0000號），係仿美國SMITH&WESSON廠口徑0.357吋制式
    轉輪手槍製造之仿造槍，機械性能良好，可擊發口徑0.38
    吋（或0.357吋）制式子彈，認具殺傷力，而送鑑制式子彈
    三十六顆，經試射五顆，認均係口徑0.357吋制式（十四顆
    ）及0.38吋（二十二顆）之制式子彈，均具殺傷力，另送鑑
    之改造子彈三顆，認均係土造子彈（具直徑約9mm之金屬彈
    頭），採樣一顆試射，可擊發，認具殺傷力等情，有內政部
    警政署刑事警察局九十四年十一月二十一日刑鑑字第○九四
    ○一六八七二七號鑑驗通知書一紙附卷可稽，且上開手槍一
    支經原審法院再送請內政部鑑定結果，亦認為係屬槍砲彈藥
    刀械管制條例第四條、第七條所稱之手槍，有內政部函一份
    存卷可佐；又仿造槍之定義係指摹仿世界各國槍械製造工廠
    ，依原廠所設計之型式、結構加以製造，其性能均與正規制
    式槍枝相當者，亦有內政部警政署刑事警察局函附原審卷第
    一０四頁可參，再者，所謂制式手槍，係指各國合法武（兵
    ）器工廠，為殺敵、獵物、攻擊、防禦等目的所生產製造之
    各類槍械（參內政部警政署八十五年十二月二十七日八五刑
    鑑字第七八○一九號函），是其製造之目的即已具有殺傷力
    為前提，且制式手槍，在各國兵工廠製造完成後，必先經試
    射之程序，確認其具有殺傷力後，方能出廠，是市面上制式
    手槍，只要構造、零件完整，應即堪認定為具有殺傷力，而
    本案扣案之手槍一支，構造、零件完好無缺，認具有殺傷力
    ，且經內政部上開二次鑑定結果，均認為係屬於仿造手槍，
    故扣案之手槍一支亦為槍砲彈藥刀械管制條例第七條所指之
    手槍，應屬無疑，是被告上開所辯，核無可採；綜上，本案
    事證明確，被告上開犯行至堪認定。
二、本案被告為借款質押擔保之目的，而收受上開手槍，並將之
    置於自己實力支配之下，其既非受他人委託而代為保管，核
    與寄藏手槍情形不同，應屬單純持有。是核被告所為，係犯
    槍砲彈藥刀械管制條例第七條第四項之未經許可持有手槍罪
    、同條例第十二條第四項之未經許可持有子彈罪。被告同時
    未經許可，持有制式手槍及制式子彈、改造子彈，顯係一行
    為觸犯數罪名，為想像競合犯，依刑法第五十五條規定從一
    重之未經許可，持有手槍罪處斷。又被告前於八十七年間因
    懲治盜匪條例、竊盜案件，經臺灣臺中地方法院以八十六年
    度少訴字第九八號分別判處有期徒刑六年、四月，定應執行
    刑為有期徒刑六年二月，經提起上訴後，於八十七年四月九
    日撤回上訴而確定，嗣入監服刑後，於八十九年七月二十六
    日假釋付保護管束，於九十二年九月二十四日假釋期滿未經
    撤銷假釋，其未執行之刑，以已執行論而執行完畢之事實，
    有臺灣高等法院被告前案紀錄表、刑案資料查註紀錄表各一
    份存卷可憑，其受有期徒刑之執行完畢後，五年以內再犯有
    期徒刑以上之罪，為累犯，應依法加重其刑，又本案被告畢
    竟係持有仿造手槍，並非持有正規制式手槍，亦係因債務抵
    押而持有之，並未持有犯案，既無實害，其行為相較於法定
    重刑言，本案應屬情輕法重，尚堪憫恕，爰依刑法第五十九
    條規定酌減其刑，原審以被告犯罪事證明確，予以論罪科刑
    ，固非無見，然原審判決據上論斷文漏引刑法第四十七條，
    已有違誤，又未酌及本案情輕法重之節，致未依法予以酌減
    ，亦有未洽，被告上訴意旨稱本案應依持有改造槍枝之罰則
    處罰云云雖無可採，但原審判決既有如上瑕疵，即屬無可維
    持，應由本院予以撤銷改判，爰審酌被告持有上開槍枝、子
    彈所可能造成之危害，惟持有時間尚短，並未造成實害，且
    犯罪後顯有認錯悔過之意，態度良好等一切情狀，量處如主
    文第二項所示之刑，並就罰金刑部分諭知易服勞役之折算標
    準。
三、扣案之仿美國SMITH&WESSON廠口徑0.357吋制式轉輪手槍製
    造之仿造槍一支（槍枝管制編號0000000000號）
    、制式子彈三十一顆（不含試射之五顆）、改造子彈二顆（
    不含試射一顆），依槍砲彈藥刀械管制條例第七條、第十二
    條之規定，未經許可，均不得製造、販賣、運輸、轉讓、出
    租、出借、持有、寄藏、陳列，係屬違禁物，自應依刑法第
    三十八條第一項第一款宣告沒收。至於試射之制式子彈五顆
    ，改造子彈一顆，因囑託內政部警政署刑事警察局鑑驗試射
    擊發，而不再具有殺傷力，即失其違禁物之性質，自無庸為
    沒收之諭知；另本案扣得之制式子彈彈殼一顆，經內政部警
    政署刑事警察局鑑定結果，認係已擊發之口徑0.38吋制式彈
    殼等情，有該局九十四年十一月二十一日刑鑑字第○九四○
    一六八七二七號槍彈鑑定書一份在卷可參，可見該制式子彈
    彈殼應不具殺傷力，爰不為沒收之諭知，附此敘明。
據上論結，應依刑事訴訟法第三百六十九條第一項前段、第三百
六十四條、第二百九十九條第一項前段，槍砲彈藥刀械管制條例
第七條第四項、第十二條第四項，刑法第十一條前段、第五十五
條、第四十七條、第五十九條、第四十二條第二項、第三十八條
第一項第一款，罰金罰鍰提高標準條例第二條，現行法規所定貨
幣單位折算新臺幣條例第二條，判決如主文。
本案經檢察官乙○○到庭執行職務。
中    華    民    國    95    年    4    月    12     日
            刑事第五庭  審判長法  官  袁  從  楨
                              法  官  郭  同  奇
                              法  官  姚  勳  昌
上列正本證明與原本無異。
如不服本判決應於收受送達後十日內向本院提出上訴書狀，其未
敘述上訴之理由者並得於提起上訴後十日內向本院補提理由書（
均須按他造當事人之人數附繕本）。
                              書記官  洪  麗  華
中    華    民    國    95    年    4    月    13     日
附錄本案論罪科刑法條
槍砲彈藥刀械管制條例第七條
  未經許可，製造、販賣或運輸火砲、肩射武器、機關槍、衝鋒
  槍、卡柄槍、自動步槍、普通步槍、馬槍、手槍或各類砲彈、
  炸彈、爆裂物者，處死刑、無期徒刑或七年以上有期徒刑；處
  徒刑者，併科新臺幣三千萬元以下罰金。
  未經許可，轉讓、出租或出借前項所列槍砲、彈藥者，處無期
  徒刑或五年以上有期徒刑，併科新臺幣一千萬元以下罰金。
  意圖供自己或他人犯罪之用，而犯前二項之罪者，處死刑或無
  期徒刑；處徒刑者，併科新臺幣五千萬元以下罰金。
  未經許可，持有、寄藏或意圖販賣而陳列第一項所列槍砲、彈
  藥者，處五年以上有期徒刑，併科新臺幣一千萬元以下罰金。
  第一項至第三項之未遂犯罰之。
                                                      Ａ


司法院資訊處製作；財團法人民間司法改革基金會備份。
